【裁判字號】    97,上易,215
【裁判日期】    970527
【裁判案由】    傷害
【裁判全文】
臺灣高等法院高雄分院刑事判決         97年度上易字第215號
上  訴  人  甲○○
即  被  告
選任辯護人  黃振銘  律師
上列上訴人因傷害案件，不服臺灣高雄地方法院96年度易字第20
98號中華民國97年1 月31日第一審判決（起訴案號：臺灣高雄地
方法院檢察署96年度偵字第10945 號），提起上訴，本院判決如
下：
     主  文
上訴駁回。
    事  實
一、甲○○於民國91年間借款新台幣（下同）130 萬元予乙○○
    ，並由乙○○交付其配偶黃林美人簽發之同額、到期日為92
    年5 月9 日之本票1 紙交付甲○○，上開借款之清償期屆至
    後，乙○○未能如期還款，甲○○多次向乙○○催款未果，
    且因其不詳姓名之孫女病重，急須籌措醫療費用醫治，乃委
    請年籍不詳，自稱姓莊、綽號「雷公」之成年男子向乙○○
    催討債務，然乙○○僅清償10萬元，甲○○因乙○○未能清
    償全數借款，且因其孫女病重早逝，而對乙○○心生不滿，
    於95年12月8 日下午5 、6 時許，先委請3 位真實姓名不詳
    之成年男子，前往高雄市苓雅區○○○路190 號尋找乙○○
    ，表示甲○○委託其3 人催討債務，乙○○即與該3 人前往
    附近之高雄市苓雅區○○○路214 之3 號老江紅茶牛奶店協
    調。到達該店後，因乙○○質疑其3 人身分，其中1 位男子
    即撥打電話通知甲○○前來。嗣於同日晚間6 時30分許，甲
    ○○偕同「雷公」到達老江紅茶牛奶店，「雷公」即質問乙
    ○○何時還款，乙○○表示願代其清償30萬元借款之友人目
    前不在該處，可否3 、5 日後再來取款等語。語畢，「雷公
    」即基於傷害之犯意，出手毆打乙○○，被告於「雷公」毆
    打乙○○時，在旁說打給他死，而加入傷害乙○○之犯意聯
    絡，致乙○○受有頭部外傷、胸壁挫傷合併咳血、背部挫傷
    、右手擦傷1 處2 ×1 公分之傷害。
二、案經乙○○訴由高雄市政府警察局苓雅分局移送臺灣高雄地
    方法院檢察署檢察官偵查起訴。
    理  由
壹、程序部分
一、按被告以外之人於偵查中向檢察官所為之陳述，除顯有不可
    信之情況外，得為證據，刑事訴訟法第159 條之1 第2 項定
    有明文。本件證人江世煌於偵查中經具結後向檢察官所為之
    陳述，均屬傳聞證據；惟現階段刑事訴訟法規定，檢察官代
    表國家偵查犯罪、實施公訴，依法其有訊問被告、證人及鑑
    定人之權，而實務運作時，檢察官偵查中向被告以外之人所
    取得之陳述，原則上均能遵守法律規定，不致違法取供，其
    可信度極高，且經於原審實施交互詰問，已踐行保障被告對
    於證人乙○○、江世煌之正當詰問權，被告及辯護人復未提
    出有何顯不可信之情形，是依上開規定，證人江世煌於偵查
    中經具結後向檢察官所為之陳述自得為證據。
二、本判決所引用之其餘證據資料（詳後引證據），其中傳聞證
    據部分，縱無刑事訴訟法第159 條之1 至第159 條之4 或其
    他規定之傳聞證據例外情形，亦因檢察官及被告或同意可作
    為證據使用，或未聲明異議，依刑事訴訟法第159 條之5第1
    項、第2 項之規定，本院審酌該證據作成之情況，認為適當
    ，應得為證據。
貳、實體部分
一、訊據上訴人即被告甲○○矢口否認有何傷害或教唆傷害之犯
    行，辯稱：乙○○於上開時、地被人毆打時，我並沒有在場
    ，亦未教唆「雷公」毆打他云云；經查：
  (一)上開事實，業據證人即告訴人乙○○於原審審理時證稱：「
    當天有3位我不認識的男子找我到老江紅茶牛奶店，那3位男
    子之前也找過我好幾次，他們說被告請他們找我要錢，我到
    老江紅茶牛奶店後，被告隨同自稱雷公之男子前來」「我向
    被告表示有朋友要幫忙清償30萬元，但是要幫忙的朋友去遊
    行，請被告3天或5天後過來拿錢都可以，雷公不相信我的話
    ，就出手毆打我，雷公打我時，被告都沒有出手阻止，也沒
    有叫雷公不要打我」等語（見原審卷第49頁至第51頁、第78
    頁至第79頁），於本院審理時證稱：「他（指被告）與雷公
    之人一起來的」「（誰出手打你？）雷公」「雷公打我時，
    甲○○在旁說打給他死」等語（見本院97年5 月13日審判筆
    錄），甚為詳盡，核與證人即老江紅茶牛奶店老闆江世煌於
    偵查中所證稱：「當時聽到很大之爭吵聲，我就出去勸架，
    那時有靜下來，突然又吵得很大聲，我出去看就看見乙○○
    被打，當時被告有在場」等語（見偵查卷第44頁）、於原審
    證稱：「我突然聽到我店外的騎樓很大之爭吵聲，我就出去
    勸架，我前前後後進出店內外好幾次，其中看見乙○○倒在
    地上2 次」「當時聽到有人撥打電話通知被告前來老江紅茶
    牛奶店」「當時我只聽到吵鬧聲，並沒有看到誰出手，但是
    就是看見乙○○跌倒在地上」等語（見原審卷第52頁至第54
    頁），均相符合；且被告於偵查中供稱：曾拿房子向板信商
    業銀行抵押借款130 萬元，轉借給乙○○，乙○○只還10萬
    元，並要求其餘借款不用清償，案發前曾委請1 位莊姓男子
    多次向乙○○催討借款不成等語（見偵查卷第26頁），顯見
    證人即告訴人乙○○前述指訴非虛，此外復有告訴人之高雄
    市立聯合醫院診斷證明書、診斷書、本票、本票裁定確定證
    明書、公示送達公告可證（見偵查卷第14頁、第15頁、原審
    卷第21頁、第22頁、第24頁）。按共犯共同實施犯罪行為，
    在合同意思範圍內，相互利用他人之行為，以達其犯罪之目
    的，原不必每一階段均參與，只須分擔犯罪行為之一部，即
    應對於全部所發生之結果共同負責；又共同正犯之意思聯絡
    ，不限於事前有所謀議，於行為當時，基於相互之認識，以
    共同犯罪之意思參與者，亦無礙於共同正犯之成立，且其表
    示之方法，亦不以明示通謀為必要，即相互間有默示之合致
    ，亦無不可（最高法院73年台上字第2364號判例、91年度台
    上字第5849號判決意旨參照）；被告係本件借款之當事人，
    「雷公」係受被告委託與告訴人談判如何清償借款及出手毆
    打告訴人之人等情，已如前述，而被告於警詢及原審供承：
    乙○○應該在91年間還錢，從91年起至95年間，向乙○○催
    款多次，有時打電話給告訴人，但無人接聽，有時找不到乙
    ○○，因為孫女生病，需要用錢醫治，希望告訴人能早日還
    錢，然告訴人只還10萬元，並要求其餘之120 萬元不用還，
    導致我無錢將孫女送醫，而於28歲過世等語（見偵查卷第26
    頁、原審卷第103 頁）。則在告訴人積欠被告130 萬元，經
    被告催討多年後，告訴人僅願清償10萬元，並要求其餘欠款
    一筆勾消；被告自認其孫女因告訴人未及時清償借款，使其
    無錢醫治罹病之孫女，而痛失孫女之情況下，被告對告訴人
    心生不滿，亦與常情不悖。又被告委託「雷公」出面，於上
    開時、地，向乙○○催討債務時，被告本人在場，「雷公」
    毆打乙○○時，被告在旁說打給他死；證人江世煌因乙○○
    遭人毆打致跌倒在地，而前後2 次走出店外扶起乙○○之事
    實，業經認定如上，是「雷公」因不滿告訴人表示暫緩數日
    再清償部分借款之說詞，乃出手毆打告訴人時，被告除未出
    言相勸、緩頰，或作勢阻擋，而任令「雷公」毆打告訴人外
    ，甚至於「雷公」毆打證人乙○○，在旁說打給他死，顯有
    借「雷公」之手，教訓告訴人之意味。參諸被告對證人乙○
    ○存有上開不滿，足認被告於「雷公」毆打證人乙○○之時
    ，有藉由「雷公」出手毆打證人乙○○，而將「雷公」之傷
    害行為視為自己行為之意甚明。依上開說明，被告與「雷公
    」間，應有共同犯罪之犯意聯絡及行為之分擔，而為共同正
    犯。
  (二)被告雖以前開情詞置辯，而證人即被告之配偶邱黃研亦於偵
    查中附和其詞，並證稱：案發當時被告在家中睡覺等語（見
    偵卷第45頁）。然與證人江世煌於偵查及原審審理中均明確
    證述：案發當時，被告確實出現在其所經營之老江紅茶牛奶
    店等語，明顯不符。且證人邱黃研與被告係配偶關係，於96
    年5 月16日，在檢察官偵查中證述案發時被告在家睡覺，然
    被告在家睡覺係常態，証人作証時，已是本件案發約半年後
    ，其何以能清楚記憶被告於案發當時，確係在家中睡覺，已
    非無疑。再參以證人邱黃研與被告為配偶關係，與被告之利
    害關係一致，衡情其證言難免迴護被告．証人江世煌是案發
    現場目擊証人，與方均無關係，所為証言自較客觀可信，
    是證人邱黃研之上開證述，顯難輕信。
  (三)綜上所述，被告上開所辯，顯係事後卸責之詞，殊無足採，
    本件事證明確，被告傷害之犯行，堪以認定。
二、核被告所為，係犯刑法第277 條第1 項之傷害罪。被告與「
    雷公」間，有犯意聯絡及行為分擔，為共同正犯。至在場之
    其餘3 位男子，並無證據足認與被告及「雷公」間，有犯意
    聯絡、行為分擔，尚難認係共同正犯。檢察官認被告係傷害
    之教唆犯，容有未洽。然起訴之基本事實同一，故變更檢察
    官所引適用之法條（最高法院30年上字第1574號判例意旨參
    照）。
三、原審因而適用刑法第28條、第277 條第1 項、第41條第1 項
    前段、刑法施行法第1 條之1 、中華民國96年罪犯減刑條例
    第2 條第1 項第3 款、第7 條之規定，並審酌被告不思以合
    法途徑索討債務，行為實有可議，犯後否認犯行，態度欠佳
    ，尚未與被害人乙○○達成和解；惟考以本件係導因於告訴
    人多年前向被告借款，未如期清償，經被告多次催討，被害
    人僅返還10萬元，並藉詞拖延還款，且被告多次表明願與被
    害人前來法院調解，均遭被害人堅詞拒絕，足見被害人亦非
    無足議之處，且被告亦非無心和解之人及其犯罪動機、手段
    、被害人傷勢等一切情狀，量處拘役40日。又被告本件犯罪
    時間在96年4 月24日以前，合於中華民國96年罪犯減刑條例
    規定，應依該條例第2 條第1 項第3 款，減其宣告刑2 分之
    1 為拘役20日，並諭知如易科罰金以新台幣1000元折算1 日
    ，其認事用法，均無不合，量刑亦屬適當；被告上訴意旨，
    仍執陳詞，否認犯罪，指摘原判決不當，為無理由，應予駁
    回。
據上論斷，應依刑事訴訟法第368條，判決如主文。
本案經檢察官郭振昌到庭執行職務。
中    華    民    國    97    年    5    月    27    日
                  刑事第三庭    審判長法  官  周賢銳
                                      法  官  黃仁松
                                      法  官  黃憲文
以上正本證明與原本無異。
不得上訴。
中    華    民    國    97    年    5    月    27    日
                                      書記官  施耀程
附錄本判決論罪科刑法條：
刑法第277條第1項
傷害人之身體或健康者，處3 年以下有期徒刑、拘役或1 千元以
下罰金。


司法院資訊處製作；財團法人民間司法改革基金會備份。
